【裁判字號】    89,上易,1110
【裁判日期】    890726
【裁判案由】    竊盜等
【裁判全文】
臺灣高等法院刑事判決                  八十九年度上易字第一一一號
    上  訴  人
    即  被  告  丙○○
右上訴人，因竊盜案件，不服臺灣基隆地方法院八十八年度訴字第四一九號，中華民
國八十八年十一月二十九日第一審判決（起訴案號：臺灣基隆地方法院檢察署八十八
年度偵字第五五七七號）提起上訴，本院判決如左：
    主      文
原判決撤銷。
丙○○於夜間侵入住宅竊盜，累犯，處有期徒刑拾月。
    事      實
一、丙○○前於民國（下同）八十三年十二月二十三日因妨害自由案件，經臺灣基隆
    地方法院判處有期徒刑五月確定，甫於八十四年六月二十六日易科罰金執行完畢
    ，不知悔改，竟基於為自己不法所有之意圖，於八十七年四月十七日凌晨五時左
    右，（尚未日出），侵入基隆市○○路八０號三樓丁○○之住宅（未據告訴），
    徒手竊取甲○○及其妻林美惠所有鑽戒四枚、照像機一台、撲滿二個，內裝新台
    幣（以下同）五十元硬幣共約二萬元，及林美惠所有皮包一個，內有現款二十二
    萬元，支票五張（發票人等詳如附表所示）。得手後下樓離去時，為甲○○碰見
    ，余某當時不知其行竊，僅覺詑異，而任由其離去。嗣於同年月二十六日凌晨四
    時十五分許丙○○再次前往上址頂樓（加蓋四樓）逗留時，為屋主丁○○及其子
    林智耀（住四樓）發現報警處理，並於警員戊○○欲將丙○○帶回警局時，自丙○○身上掉落一枚Ｋ金鑽戒，經甲○○指認該枚鑽戒為其於上開時地失竊之物，
    始查獲上情。
二、案經基隆市警察局第二分局報告台灣基隆地方法院檢察署檢察官偵查起訴。
    理      由
一、訊據上訴即被告丙○○對於八十七年四月廿六日凌晨四時許至上開地址頂樓被住
    戶發覺報警，及其左手所戴鑽戒掉落地上被查獲等情，供承不諱，惟矢口否認有
    於此前之同月十七日凌晨至該址竊盜之行為，辯解略稱：二十六日凌晨去頂樓是
    找一位開計程的朋友叫張哲文，他欠我三萬，去向他討債，並非想去偷竊。手上
    掉下來的戒子是賴彥君送給我的。八十七年四月十六日夜晚我與朋友在一起喝酒
    ，不可能去偷竊云云。惟查：
（一）右開事實，業據被害人甲○○於警訊、偵審中指述歷歷，並經被害人林美惠供
      證主要情節合，核與證人丁○○、王葆珣（為甲○○鑲鑽戒之店東）所為證
      述相符，並有照片一幀、贓物認領保管收據一紙在卷為憑。
 (二) 基隆市○○路八十號，為獨棟天厝，丁○○夫婦及其女林美惠，婿甲○○住於
      三樓，子林智耀住四樓，一、二樓亦為兄弟親屬住用，整棟房屋，並無陌生外
      人居住。三樓沒有樓梯，直線達於地面宅外等情，業據丁○○、甲○○供述在
      卷。
（三）被害人林美惠證稱：我在台北市伊代有限公司（經營ＫＴＶ）擔任會計，八十
      七年四月十七日凌晨，我叫「順安」無線電之計程車，將公司的錢、支票及前
      天我收的會錢放在皮包內帶回去，是坐他（指被告）的車到家中（凌晨）一、
      二點。樓梯在旁邊，一直上去，我先生（甲○○）在同一公司，未回來，他未
      帶鑰匙，我將鑰匙放在（三樓門口）鞋櫃的鞋內，三樓有開門燈，下面可以看
      到放鑰匙的動作，他（被告）後來將鑰匙整串帶走。到白天我發現皮包不見了
      ，現金及支票被偷，還有鑽戒、照像機、撲滿硬幣等被偷，當天上午發現後，
      九點多先向警局報案，然後再到台北市伊代公司查核失竊支票資料，由發票人
      向銀行申報等情，核與被害人甲○○供述及證人乙○○（發票人）結證之情節
      相符。證人即到場處理警員戊○○亦證述該宅三樓（樓梯）右手邊有鞋櫃，左
      手邊是房門等情。質諸被告亦供承伊係「順安」計程車行，八十七年四月十七
      日零時許，林女係叫伊車由台北回上開住處，該宅樓梯係一直上去屬實。並有
      基隆市警察局第二分局八十九四月二十七日基警分二刑字第七四九六號函，暨
      附件報案三聯單，刑事案件報告單各一份，華南商業銀行忠孝分行八十九年五
      月十八日華忠興字第八七號函一件，票據撤銷付款委託申請書五份（所載支票
      資料詳如附表所示）在卷可稽。
（四）證人乙○○證稱：「伊代有限公司是我太太經營的，要付給廠商的錢由我開支
      票交會計林美惠保管，後來林美惠有一天說支票失竊，她有去報案，經核對後
      我去銀行辦手續」。經訊以「為何不掛失止付」？則答：「因我不懂，我是講
      我不付款」。尚合情理，至於失竊支票之發票人等資料（詳附表），既經事後
      查核始申報，應屬可採。
（五）被害人甲○○供稱：「八十七年四月十七日凌晨五時左右我回家，天剛亮（尚
      未日出）遇見被告從樓梯下來，有打照面，我還覺得奇怪，二樓乃親戚。我上
      樓後未見到鑰匙，乃打手機請太太開門，上午八點多，我太太說遭小偷，經清
      點一下，我太太有一皮包（內有二十幾萬元、支票數張），另有四個鑽戒、一
      台照像機、二個撲滿、裝五十元硬幣等被偷，我太太先回家，是叫被告的計程
      車，我後回家在樓梯遇到的人確定就是被告，曾請人向他查詢等情「順安」車
      行另一司機即證人陳炳福於偵查中證述林女曾請伊向被告訊問有關遭小偷之事
      ，被告亦不諱，言曾被查訊。
（六）在被告身上掉落之鑽戒，為被害人甲○○之鑽戒係多年前委請銀樓老闆王葆珣
      鑲製，此不僅迭經甲○○指證不移，並經證人丁○○及王葆珣證述屬實。且有
      甲○○於八十七年十一月二十六日檢獲該鑽戒當日警訊中提出戴著戒子之照片
      可資佐證，應屬真實。雖被告諉稱：該鑽戒係其朋友賴彥君於八十七年三月間
      所贈送，但為證人賴彥君所堅絕否認。參以被告與賴彥君並非至親好友，無何
      特殊情誼，此為被告所不諱言，賴彥君焉有無故贈送此貴重物品之理？賴產君
      業經檢察官為不起訴處分在案。被告所舉證人吳進財係傳聞自被告之言，且所
      述贈送之時間為六、七月間事，先後歧異，益見其虛。
（七）又被告辯稱：八十七年四月十六日與友人一起喝酒，先在房間裡面，後到外面
      喝云云，經原審隔離訊問被告攜同到庭之證人朱清弘當庭表示無法確定八十七
      年四月十六日是否在玫瑰ＫＴＶ喝酒，是被告告訴伊，伊有一天跟他在一起喝
      酒等語，而證人江裕霖到庭證稱：八十八年四月十六日晚上與被告在玫瑰之夜
      喝酒，從頭至尾都在包廂，未換過位置等語，此與被告所辯時間、喝酒在包廂
      內外顯然不同，其等所證，已非無疑。況十六日晚被告縱與友人飲酒，亦不能
      否定其於十七日凌晨櫪時左右之前揭竊盜行為。
（八）再原審經合法通知被告前往法務部調查局接受測謊，被告無正當理由而未按期
      前往，此有該局八十八年十月十六日（八八）陸（三）字第八０八七六三０二
      號函附卷可稽，心虛之情，不言可喻。經本院再再命前往測謊，經譹局以控制
      問題法及混合問題法鑑定結果：「丙○○稱：(一)繫案之鑽戒係賴君所贈；(二)其
      未竊取繫案之鑽戒；(三)其未至甲○○之處偷竊。經測試呈情緒波動之反應，應
      係說謊」。此有該局八十九年六月九日（八九）陸（三）字第八九０三一四七
      六鑑定通知書附卷可考，堪為佐證。
（九）被告雖稱八十七年四月二十六日凌晨四時許前往址頂樓係找朋友張哲文討債，
      他欠我三萬元云云。惟該址是獨棟透天厝，全棟一至四樓均係被害人林美惠之
      親屬居住，已詳前述。被告於尚未天亮之凌晨貿然前往頂樓，殊違常情。該址
      又無張哲文其人，甚至被告亦不能證明確有其人，及確有債權存在復無法陳報
      張哲文之住居所，以供查證且被告經二、三樓時，均未按門鈴訊問有無張哲文
      其人，至三樓時反將樓梯間電燈熄滅（見丁○○警訊筆錄），若要找朋友張哲
      文討債何此如此？顯係杜飾卸之詞，殊無可採。綜上所述，被告竊盜犯行，足
      堪認定。
二、核被告所為，係犯刑法第三百二十一條第一項第一款之加重竊盜罪。被告前於八
    十三年十二月二十三日因妨害自由案件，經法院判處有期徒刑五月確定，甫於八
    十四年六月二十六日易科罰金執行完畢，此有臺灣基隆地方法院檢察署刑案資料
    查註紀錄表在卷為憑，其於五年內再犯有期徒刑以上之本罪，為累犯，依法加重
    其刑。原審予以論科，固非無見，惟認定被告所財物中支票為四張，又就支票之
    發票人、付款人、票號、發票日及金額等，均未調查審認，不無疏誤。被告上訴
    ，否認有竊盜犯行，固不足取，惟原判決既有可議，應予撤銷改判。爰審酌被告
    之素行、品行、犯罪手段、竊得財物不少，所生損害非淺，犯後旬日再次前往，
    並無悔改之意等一切情狀，量處有期徒刑拾月。末按刑法第三百二十一條第一項
    第一款之侵入住宅竊盜罪，係將侵入住宅、竊盜二罪結合獨立之加重竊盜罪，就
    該罪言，侵入住宅為加重竊盜罪加重條件，不得割裂適用。起訴意旨認被告所為
    ，尚犯刑法三百零六條第一項無故侵入住宅罪，與所犯加重竊盜罪有牽連關係，
    請從一重處斷云云，容有誤會，附此明。
三、被告經合法傳喚，無正當理由而不到庭，爰不待其陳述，逕行判決。
據上論斷，應依刑事訴訟法第三百六十九條第一項前段、第三百六十四條、第二百九
十九條第一項前段、第三百七十一條，刑法第三百二十一條第一項第一款、第四十七
條，判決如主文。
本案經檢察官郭弘佑到庭執行職務。
中      華      民      國    八十九    年      七      月    二十六    日
                              臺灣高等法院刑事第十三庭
                                  審判長法  官  常  尚  信
                                        法  官  周  盈  文
                                        法  官  盧  彥  如
右正本證明與原本無異。
不得上訴。
                 書記官  鐘  秀  娥
中      華      民      國    八十九    年      七      月     二十九   日
附錄：本案論罪科刑法條全文
刑法第三百二十一條第一項第一款：
犯竊盜罪而有左列情形之一者，處六月以上五年以下有期徒刑：
一、於夜間侵入住宅或有人居住之建築物、船艦或隱匿其內而犯之者。
二、毀越門扇、牆垣或其他安全設備而犯之者。
三、攜帶兇器而犯之者。
四、結夥三人以上而犯之者。
五、乘火災、水災或其他災害之際而犯之者。
六、在車站或埠頭而犯之者。


司法院資訊處製作；財團法人民間司法改革基金會備份。
